【裁判字號】    98,上訴,4308
【裁判日期】    990106
【裁判案由】    毒品危害防制條例
【裁判全文】
臺灣高等法院刑事判決                98年度上訴字第4308號
上  訴  人
即  被  告  甲○○
上列上訴人因毒品危害防制條例案件，不服臺灣板橋地方法院
98年度訴字第2622號，中華民國98年9月8日第一審判決（起訴案
號：臺灣板橋地方法院檢察署98年度毒偵字第4080號），提起上
訴，本院判決如下：
    主  文
上訴駁回。
    理  由
一、按不服地方法院之第一審判決而上訴者，應向管轄第二審之
    高等法院為之。上訴書狀應敘述具體理由。上訴書狀未敘述
    上訴理由者，應於上訴期間屆滿後20日內補提理由書於原審
    法院，逾期未補提者，原審法院應定期間先命補正。第二審
    法院認為上訴書狀未敘述理由或上訴有第362條前段之情形
    者，應以判決駁回之。但其情形可以補正而未經原審法院命
    其補正者，審判長應定期間先命補正。刑事訴訟法第361條
    、第367條，分別定有明文。所謂不服第一審判決之具體理
    由，必係依據卷內既有訴訟資料或提出新事證，指摘或表明
    第一審判決有何採證認事、用法或量刑等足以影響判決本旨
    之不當或違法，而構成應予撤銷之具體事由，始克當之（例
    如：依憑證據法則具體指出所採證據何以不具證據能力，或
    依憑卷證資料，明確指出所為證據證明力之判斷如何違背經
    驗、論理法則）；倘僅泛言原判決認定事實錯誤、違背法令
    、量刑失之過重或輕縱，而未依上揭意旨指出具體事由，或
    形式上雖已指出具體事由，然該事由縱使屬實，亦不足以認
    為原判決有何不當或違法者（例如：對不具有調查必要性之
    證據，法院未依聲請調查亦未說明理由，或援用證據不當，
    但除去該證據仍應為同一事實之認定），皆難謂係具體理由
    ，俾與第二審上訴制度旨在請求第二審法院撤銷、變更第一
    審不當或違法之判決，以實現個案救濟之立法目的相契合，
    並節制濫行上訴（最高法院97年度臺上字第892號判決參照
    ）。是以上訴人之上訴書狀或補提之上訴理由書，雖有敘述
    上訴理由，惟並未具體敘述第一審判決有上述違法、不當情
    形，即與未敘述具體理由無異，其所為上訴，即不符合上訴
    之法定要件。
二、本件被告不服原判決，提起上訴，上訴理由略以：被告於警
    方採尿時，曾多次向警表示，該時正值伊服用美沙酮戒毒期
    間，未獲採信，原審並無任何證據足認，被告有於原審事實
    欄所載時施間施用第一、二級毒品。再被告涉犯本案時，距
    上次強制戒治執行完畢釋放已逾5年，原審未依毒品危害防
    制條例第20條第3項，認定5年後再犯，判以較輕之刑，仍對
    被告判處有期徒刑10月，對被告不公平，爰請重新審理，論
    以無罪或較輕之刑云云。
三、原判決以：被告於89年11月15日執行強制戒制完畢後，因施
    用毒品案件，於92年、95年間，分經臺灣板橋地方法院判處
    有期徒刑8月、10月確定，並執行完畢，並於原審審理時坦
    承，有同時施用第一級毒品海洛因、第二級毒品安非他命，
    且有被告為警所採尿液經鑑定呈安非他命類、嗎啡陽性反應
    之臺灣檢驗科技股份有限公司98年5月22日濫用藥物檢驗報
    告在卷足佐，而認被告上開自白應與事實相符。核被告所為
    ，係犯毒品危害防制條例第10條第1項、第2項之施用第一、
    二級毒品罪，其係以一施用行為同時觸犯施用第一級毒品罪
    及施用第二級毒品罪，為想像競合犯，應依刑法第55條規定
    ，從情節較重之施用第一級毒品罪處斷。被告為累犯，應依
    法加重其刑。爰審酌被告施用毒品足以戕害身心健康，惡化
    社會治安。其經觀察、勒戒及強制戒治後，仍再度施用毒品
    ，顯見其戒毒之意志不堅，自制力不佳，應有入監矯治之必
    要。惟念其施用毒品，戕害己身，且犯後已坦承犯行，態度
    良好等一切情狀，量處有期徒刑10月。
四、被告上訴主張：
  (一)伊於警詢時否認施用犯行，向警供承正服用美沙酮，原審無
    證據可資認定其施用犯行云云，惟被告係於原審審理時坦承
    同時施用第一、二級毒品犯行（見原審卷第34頁），並有呈
    安非他命類、嗎啡陽性反應之尿液報告（見偵查卷第18頁）
    可佐其自白，且迄今並無證據或資料可證，服用美沙酮戒毒
    期間，尿液會呈毒品陽性反應，或有法律規定，服用美沙酮
    戒毒期間，再行施用毒品可免刑責，是被告上訴空言否認犯
    行，或以正在戒毒期間為詞，主張尿液呈陽性反應可免責云
    云等理由，就原審認定其施用毒品犯行並無影響。
  (二)按毒品危害防制條例於92年7月9日修正公布，自93年1月9日
    施行，其中第20條、第23條將施用毒品之刑事處遇程序，區
    分為「初犯」及「五年內再犯」、「五年後再犯」。是依修
    正後之規定，僅限於「初犯」及「五年後再犯」二種情形，
    始應先經觀察、勒戒或強制戒治程序。倘被告於5年內已再
    犯，經依法追訴處罰，縱其第3次（或第3次以上）再度施用
    毒品之時間，在初犯經觀察、勒戒或強制戒治執行完畢釋放
    5年以後，已不合於「五年後再犯」之規定（最高法院97年
    度第5次刑事庭會議決議參照）。查被告於89年11月15日執
    行強制戒制完畢後，陸續因施用毒品案件，於92年、95年間
    經臺灣板橋地方法院判處有期徒刑8月、10月確定，並執行
    完畢等情，有本院被告前案紀錄表在卷可稽，業經原審論述
    綦詳，被告無從適用毒品危害防制條例第20條第3項，再為
    觀察勒戒之規定，原審審酌被告一切情狀，量處被告有期徒
    刑10月已屬從寬。
五、綜上所述，原審依被告審理中之自白、尿液報告、強制戒治
    執行完畢後五年內多次再犯，經判刑執行完畢後五年內再犯
    本件之情形，量處被告有期徒刑10月等情，經核認事用法及
    量刑均無違誤。被告上訴空言否認犯罪，並以原審未適用毒
    品危害防制條例第20條第3項、量刑過重云云為理由，卻未
    能具體指摘原判決認事用法或量處刑罰，有何足以影響判決
    本旨之違法不當之處，而構成應予撤銷之具體事由，揆諸前
    揭說明，即與未敘述具體理由無異，本件上訴顯不合法定程
    式應予駁回，並不經言詞辯論為之。
據上論斷，應依刑事訴訟法第367條前段、第372條，判決如主文
。
中    華    民    國    99    年    1    月     6    日
            刑事第十六庭  審判長法  官  陳晴教
                                法  官  許增男
                                法  官  王敏慧
以上正本證明與原本無異。
如不服本判決，應於收受送達後10日內向本院提出上訴書狀，其
未敘述上訴之理由者並得於提起上訴後10日內向本院補提理由書
（均須按他造當事人之人數附繕本）「切勿逕送上級法院」。
                                 書記官  丁淑蘭
中    華    民    國    99    年    1     月    6     日
附錄：本案論罪科刑法條全文
毒品危害防制條例第10條
施用第一級毒品者，處 6 月以上 5 年以下有期徒刑。


司法院資訊處製作；財團法人民間司法改革基金會備份。
